臺灣花蓮地方法院民事判決　九十三年重訴字第四五號
　　原　　　告　甲○○
　　訴訟代理人　李人傑
　　被　　　告　乙○○
　　訴訟代理人　王聰明　律師
　　被　　　告　丁○○　住花蓮.
　　　　　　　　　　　　送花蓮.
　　　　　　　　蔣大燕原名：.
　　　　　　　　　　　　住花蓮.
　　　　　　　　　　　　送花蓮.
右當事人間請求塗銷抵押權登記事件，本院判決如左：
      主      文
原告之訴駁回。
訴訟費用由原告負擔。
      事 實 及 理 由
一、本件原告起訴主張：如附件所示。並聲明：（一）先位聲明：(1)確認被告乙○○
    與丁○○、丙○○就原告所有花蓮縣壽豐鄉○○段九四八地號權利範圍全部之土
    地所為民國八十五年九月四日最高限額抵押權新台幣（下同）五百萬元及民國八
    十五年十月二十三日最高限額抵押權三百萬元共二筆借貸之債權行為及抵押權設
    定之物權行為均無效。(2)被告乙○○就原告所有前項土地上之民國八十五年九月
    六日八十五年花登字第○二三七五二號最高限額抵押五百萬元及民國八十五年十
    一月一日八十五年花登字第○二八八四一號最高限額抵押三百萬元共二筆抵押權
    設定登記均應予塗銷。（二）備位聲明：(1)確認被告乙○○與丁○○、丙○○就
    原告所有花蓮縣壽豐鄉○○段九四八地號權利範圍全部之土地所為民國八十五年
    九月四日最高限額抵押權新台幣（下同）五百萬元及民國八十五年十月二十三日
    最高限額抵押權三百萬元共二筆借貸關係及抵押權設定關係均不存在。(2)被告乙
    ○○就原告所有前項土地上之民國八十五年九月六日八十五年花登字第○二三七
    五二號最高限額抵押五百萬元及民國八十五年十一月一日八十五年花登字第○二
    八八四一號最高限額抵押三百萬元共二筆抵押權設定登記均應予塗銷。
二、按原告之訴，依其所訴之事實，在法律上顯無理由者，法院得不經言詞辯論，逕
    以判決駁回之，民事訴訟法第二百四十九條第二項定有明文。次按抵押人將抵押
    之不動產讓與第三人取得後，即脫離抵押關係，該抵押權即存在於抵押權人與第
    三取得人之間，倘原抵押人並非抵押權設定契約之債務人，就讓與後之抵押權，
    即無物權關係及債之關係，自非請求塗銷抵押權登記之訴之適格原告，最高法院
    著有八十一年度台上字第三○九號判決可資參照。末按民事訴訟法第二百四十七
    條所謂即受確認判決之法律上利益，係指因法律關係之存否不明確，致原告在私
    法上之地位有受侵害之危險，而此項危險得以對於被告之確認判決除去之者而言
    ，最高法院亦著有四十二年度台上字第一○三一號判例可資參照。
三、經查：原告已於九十三年四月二十七日將系爭花蓮縣壽豐鄉○○段九四八地號土
    地（下稱系爭土地）出售移轉登記與訴外人陳志，有土地登記謄本一份附卷可稽
    。原告既非系爭土地之所有權人，即已脫離本件抵押關係，並無塗銷抵押權登記
    請求權，且其於私法上之地位，亦不致有受侵害之危險，而得以對於被告之確認
    判決除去，其提起本件訴訟即無受確認判決之法律上利益。揆諸前開說明，原告
    提起本件訴訟，於當事人之適格，即有欠缺。是原告對被告提起本件訴訟，依其
    所訴之事實，在法律上顯無理由者，爰不經言詞辯論，逕以判決駁回原告之訴。
四、訴訟費用負擔之依據：民事訴訟法第七十八條。
中　　　華　　　民　　　國　　九十四　　年　　　三　　　月　　 十一　　 日
　　　　　　　　　　　　　　　臺灣花蓮地方法院民事庭
　　　　　　　　　　　　　　　　　法　　　官　陳燁真
右正本證明與原本無異。
如對本判決不服，應於送達後廿日內，向本院提出上訴狀（應抄附繕本）。
中　　　華　　　民　　　國　　九十四　　年　　　三　　　月　　 十七　　 日
　　　　　　　　　　　　　　　　　法院書記官　陳源財
